【裁判字號】    95,金,23
【裁判日期】    951031
【裁判案由】    侵權行為損害賠償
【裁判全文】
臺灣臺北地方法院民事裁定                95年度金字第23號
原      告  致和證券股份有限公司
法定代理人  甲○○
訴訟代理人  劉錦隆律師
被      告  兆豐國際商業銀行股份有限公司
法定代理人  乙○○
被      告  兆豐證券股份有限公司
法定代理人  丙○○
上二人共同
訴訟代理人  趙興偉律師
上列當事人間請求侵權行為損害賠償事件，本院裁定如下：
    主  文
原告之訴及假執行之聲請均駁回。
訴訟費用由原告負擔。
    理  由
一、按原告之訴，有起訴之訴訟標的為確定判決之效力所及者，
    法院應以裁定駁回之，民事訴訟法第249條第1項第7款定有
    明文。
二、本件原告起訴以交通銀行股份有限公司（法定代理人鄭深池
    ）、倍利國際綜合證券股份有限公司（法定代理人丙○○）
    為被告，因交通銀行股份有限公司與中國國際商業銀行合併
    ，合併後之存續公司名稱為「兆豐國際商業銀行股份有限公
    司」（法定代理人乙○○），有交通銀行民國95年8月18日
    企字第9561200198號函文、經濟部95年8月21日經授商字第
    09501181200號、95年8月21日經授商字第09501181190號函
    文及公司變更登記表等影本各一份在卷為憑，則被告交通銀
    行股份有限公司之權利義務即由兆豐國際商業銀行股份有限
    公司概括承受，是被告應由兆豐國際商業銀行股份有限公司
    承受訴訟，並據聲明承受訴訟無訛；另被告倍利國際綜合證
    券股份有限公司則經更名為兆豐證券股份有限公司，有行政
    院金融監督管理委員會核准函文及公司變更登記表等影本各
    一份可按，均合先敘明。
三、原告起訴主張：
  (一)訴外人許信生為原告台北分公司客戶開立有委託買賣證券帳
    戶（帳號為：00000000000），惟其身分證及印章於94年1月
    間遭人偽造，先於原告台北分公司以偽造之訴外人許信生之
    身分證及原留印鑑重新申請證券集保存摺後，隨即在被告兆
    豐證券股份有限公司（原名倍利國際綜合證券股份有限公司
    ，下稱兆豐證券）及被告兆豐國際商業銀行股份有限公司（
    原交通銀行股份有限公司，下稱兆豐銀行）開立委託買賣證
    券帳戶（帳號為：700B0000000）及存款帳戶（帳號為：
    000000000000），並將訴外人許信生於原告台北分公司集保
    存摺內如附表所示之股票匯至前開遭盜開之被告兆豐證券帳
    戶後，將桂宏及太電外之股票非零股部分出售，所得款項經
    撥入遭盜開之被告兆豐銀行帳戶，並經盜領，僅餘新台幣（
    下同）5,554元。依中華民國證券商同業工會訂定報證期局
    核定之「證券商客戶開設有價證券集中保管契約書」第11
    條第1項之規定，除買賣交割外，集保股票之劃撥，以同一
    人之帳戶為限，雖訴外人許信生之證券存摺遭人冒名取得，
    其印鑑亦遭偽造，惟若被告兆豐證券未讓訴外人許信生以外
    之人以其名義開立委託買賣證券帳戶，則訴外人許信生於原
    告公司帳戶之股票，亦無從遭冒名匯出。再者，依規定股票
    買賣交割後，賣出股票之價金，應直接匯入股票出賣人金融
    機構之存款帳戶，若被告兆豐銀行未讓人冒用訴外人許信生
    名義開立存款帳戶，訴外人許信生之系爭股票縱被盜賣，其
    價金亦不致遭盜領。因此，系爭股票經盜賣、股款經盜領，
    除與原告台北分公司之經辦人員未查，而以偽造之身分證及
    印章補發證券存摺，並以之辦理股票轉匯外，被告兆豐證券
    及兆豐銀行讓人盜用訴外人許信生之名義開戶、被告兆豐證
    券出賣系爭股票並將賣得價金存入系爭被告兆豐銀行之帳戶
    及被告兆豐銀行讓冒名開戶者領走帳戶之股款，均與系爭股
    票經盜賣，系爭款項經盜領有關。既訴外人許信生之股票遭
    盜賣、系爭股款遭盜領均與前開所述之原因相關，則應由兩
    造公司之受僱人共同不法侵害訴外人許信生之權利，應由兩
    造基於僱用人之身分負連帶保證責任。而原告已以訴外人許
    信生之名義買進聯電3,000股、台塑8,000股、復盛4,000股
    、神達電7,000股、明基4,000股、南科2,000股、燦坤2,000
    股、遠森科2,000股、東企6,000股、中華票券10,000股、農
    林7,000股、英誌3,000股賠償訴外人許進生，並賠償其復盛
    股票之股息12,000元，共為1,356,020元，應由本件當事人
    兩造平均分擔，故被告應各給付原告452,020元，為此爰依
    侵權行為之相關規定提起本件訴訟等語，並聲明：被告應各
    給付原告452,020元，及自起訴狀繕本送達翌日起至清償日
    止，按年息百分之五計算之利息，並願供擔保，請准為假執
    行宣告。
四、本件原告前曾於94年12月28日以被告兆豐銀行之合併成立前
    之交通銀行股份有限公司、被告兆豐證券更名前之倍利國際
    綜合證券股份有限公司為被告，依民法第184條、185條共同
    侵權行為等規定，訴請被告連帶給付其1,350466元及法定遲
    延利息，其所據之原因事實，同以被告兆豐證券有讓歹徒冒
    用訴外人許信生名義開立委託買賣證券帳戶，而被告兆豐銀
    行則讓歹徒得冒用訴外人許信生名義開立存款帳戶，導致歹
    徒得以將訴外人許信生在原告公司所開立帳戶內保管之股票
    匯往上述被盜開兆豐證券帳戶內而盜賣之，盜賣得款則匯至
    被告兆豐銀行上述遭盜開之帳戶內而經提領，致對訴外人許
    信生造成損害而應負共同侵權行為責任，因原告自訴外人許
    信生處受讓該權利而訴請被告連帶賠償等情，並經本院以95
    年度金字第2號民事事件（下稱前案）受理後，認原告主張
    並無理由，而駁回原告之訴及其假執行聲請並經確定在案，
    業由本院依職權調閱該案卷審核屬實，雖然原告主張前案所
    主張之侵權行為原因事實係被告兆豐銀行、兆豐證券基於法
    人資格本身所為侵權行為，本件則係以被告之受雇人有對訴
    外人許信生為侵權行為，被告公司均基於僱用人身分而應連
    帶負侵權行為之損害賠償責任，二者訴訟客體有別，而參諸
    原告於前案曾具體指明之侵權行為相關法律條文雖僅有民法
    第184條、第185條（參見前案卷第3頁），惟關於訴訟客體
    之認定應由受訴法院依原告起訴所主張之原因事實以為認定
    ，並非徒限於原告所具體指明之法律條文；經查：
（一）前案原告起訴所據之原因事實說明，均主張被告應負侵權
      行為損害賠償責任，其所陳明之原因事實中，甚且亦提及
      被告兆豐證券之受雇人未為確實之徵信行為（參見前案卷
      原告95 年2月24日所提出準備書 (一)狀第3頁、前案卷第
      109頁背面），再考諸原告於前案所主張之被告涉有侵權
      行為之原因事實說明，均係以被告未善盡審核開戶人之相
      關資料等注意義務，以被告均屬法人而非自然人，其等本
      即無法為事實行為之受理、審核、調查開戶資料等舉動而
      論，亦堪認原告所主張事實當係以被告各該所屬承辦人員
      斯時未善盡審核開戶資料義務之意，此由原告訴訟代理人
      於95年5月5日之言詞辯論期日亦陳述被告之承辦人核對資
      料是否涉有疏失作為關乎被告等是否成立侵權行為之辯論
      說明亦可明。至於原告於前案所述及被告有共同侵權行為
      者，要屬其說明被告兆豐銀行、兆豐證券間之責任應如何
      分擔問題，仍無妨就被告各自侵權行為所涉原因事實係基
      於其等各自之業務承辦人員有無過失據為基礎事實。
（二）況且，由前案判決所據之理由確亦以被告兆豐證券對上開
      訴外人許信生之股票由原告處之帳戶轉撥至被告兆豐證券
      之帳戶內並無審核義務，且被告兆豐證券此審核行為有無
      過失與訴外人許信生所受損害並無相當因果關係，而被告
      兆豐銀行受理上述帳戶開立事宜時，則已善盡相當注意義
      務，且此審核行為有無過失亦與訴外人許信生所受損害間
      無相當因果關係，據為原告此部份主張不可採之理由，均
      係對被告各該審核行為之實施與侵權行為損害賠償責任是
      否成立間之關係為何為審認，如前述，此對被告是否各自
      構成侵權行為之審理範圍，顯係基於被告被告所屬承辦人
      員實施之審核行為有無過失而論，此均足見前案判決之審
      理範圍實已及於被告各該承辦人員審核行為有無過失而應
      負侵權行為責任之認定，再據此為屬法人性質之被告應否
      對訴外人許信生負侵權行為責任之認定，僅係未具體指明
      就此有無侵權行為損害賠償責任尚涉及民法第188條規定
      之部分，仍無礙於前案已就此條文所涉相關原因事實均詳
      為調查審認之事實。
（三）另原告於前案訴請被告連帶賠償金額以1,350,466元，係
      以原告事後為回復訴外人許信生所受損害而如數買回其遭
      盜賣之各該股票種類、張數所給付之費用共計1,356,020
      元，再扣除尚留存於被告兆豐銀行之訴外人許信生帳戶內
      餘款所得之金額，與本件其請求被告各自給付之總額為1,
      356,020元之差別，僅在於是否扣除上開訴外人許信生於
      被告兆豐銀行帳戶內餘款，仍無妨原告所請求損害賠償所
      據原因事實之同一性，附予敘明。
五、綜上所述，原告在前案審理中所主張之原因事實法律關係，
    顯已包括被告是否因其等各該承辦人員審核過失而應否負侵
    權行為損害賠償責任之問題，此並經本院以95年度金字第2
    號民事判決確定，其就同一法律關係復提起本件之訴，揆諸
    首揭規定意旨說明，自應認為不合法，其聲請供擔保為假執
    行之部分，亦因而失所依附，併予裁定駁回之。
六、據上論結，依民事訴訟法第249條第1項第7款、第95條、第
    78條，裁定如主文。
中    華    民    國    95    年    10    月    31    日
                  民事第五庭    法  官  林麗真
以上正本係照原本作成
如對本裁定抗告須於裁定送達後10日內向本院提出抗告狀，並繳
納抗告費新臺幣1,000元
中    華    民    國    95    年    10    月    31    日
                                書記官  李承翰


司法院資訊處製作；財團法人民間司法改革基金會備份。
